【裁判字號】    97,訴,1142
【裁判日期】    970521
【裁判案由】    違反毒品危害防制條例
【裁判全文】
臺灣彰化地方法院刑事判決              97年度訴字第1142號
公  訴  人  臺灣彰化地方法院檢察署檢察官
被      告  甲○○
上列被告因違反毒品危害防制條例案件，經檢察官提起公訴（97
年度毒偵字第1055號、1466號），本院依簡式審判程序判決如下
：
    主  文
甲○○施用第一級毒品，累犯，處有期徒刑柒月，扣案如附表編
號一所示之毒品沒收銷燬，如附表編號二至四所示之物均沒收。
又施用第二級毒品，累犯，處有期徒刑月。應執行有期徒刑捌
月，扣案如附表編號一所示之毒品沒收銷燬，如附表編號二至四
所示之物均沒收。
    事  實
一、甲○○前因詐欺案件，經本院以96年度員簡字第127 號判決
    判處有期徒刑4 月確定，嗣經本院以96年度聲減字第2030號
    裁定減刑，因於減刑前已繳納逾易科罰金金額二分之一而執
    行完畢。其前另因施用毒品案件，經本院以92年度毒聲字第
    2379號裁定送觀察、勒戒後，因評定認無繼續施用毒品之傾
    向，於民國94年1 月6 日執行完畢釋放。仍不知警惕，於上
    開觀察、勒戒執行完畢釋放後5 年內，先後為下列行為：
（一）於97年2 月29日晚間11時許，基於施用第一級毒品海洛因
      之犯意，在其位於彰化縣員林鎮○○路410 號居所內，將
      海洛因摻水混合後，以注射針筒注射體內之方式，施用海
      洛因1 次。
（二）另基於施用第二級毒品甲基安非他命之犯意，於同日晚間
      10時許，在同上居所，將甲基安非他命置於玻璃吸食器中
      ，以點火加熱吸食其煙霧之方式，施用甲基安非他命1 次
      。嗣為警於97年3 月2 日上午9 時10分許，在臺76線公路
      西向24公里處盤檢查獲，並扣得其所有如附表編號一所示
      供其施用剩餘之毒品，及附表編號二至四所示供其施用海
      洛因所用之物，及附表編號五與施用毒品無關之物。
二、案經內政部警政署國道公路警察局第三警察隊報告臺灣彰化
    地方法院檢察署檢察官偵查起訴。
    理  由
一、本件被告甲○○所涉為死刑、無期徒刑、最輕本刑為3 年以
    上有期徒刑或高等法院管轄第一審案件以外之罪，並於本院
    行準備程序時就被訴事實為有罪之陳述，本院合議庭依刑事
    訴訟法第273 條之1 第1 項規定，裁定改由受命法官獨任行
    簡式審判程序，先予敘明。
二、上揭犯罪事實業據被告於本院審理時坦承不諱（見本院97年
    5 月7 日準備程序及審判筆錄），且被告於為警所採集之尿
    液，經檢驗呈甲基安非他命、嗎啡及可待因陽性反應，有國
    道公路警察局第三警察隊採集犯罪嫌疑人尿液編號與真實姓
    名對照認證表（97年度毒偵字第1055號卷第14頁）、詮昕科
    技股份有限公司濫用藥物尿液檢驗報告（同上卷第13頁）各
    1 紙附卷可稽，又扣案如附表編號一所示之毒品1 包，經檢
    驗結果含第一級毒品海洛因成分，有法務部調查局濫用藥物
    實驗室調科壹字第09723020640 號鑑定書1 紙在卷足憑（見
    本院卷），並有如附表編號二至四所示之物扣案可資佐證，
    堪認被告自白與事實相符。再者，被告前因施用毒品案件，
    經本院以92年度毒聲字第2379號裁定送觀察、勒戒後，因評
    定認無繼續施用毒品之傾向，於94年1 月6 日執行完畢釋放
    等情，有臺灣高等法院被告前案紀錄表、臺灣高等法院在監
    在押全國紀錄表各1 份在卷可資參照，被告於前開觀察、勒
    戒執行完畢釋放後，5 年內再犯本件2 次施用毒品犯行，堪
    可認定。綜上，本件事證明確，被告犯行洵堪認定，應依法
    論科。
三、按海洛因、甲基安非他命分別為毒品危害防制條例第2 條第
    2 項第1 款、第2 款所規定之第一級毒品、第二級毒品，被
    告施用海洛因1 次之行為，係犯毒品危害防制條例第10條第
    1 項施用第一級毒品罪；施用甲基安非他命1 次之行為，則
    係犯同條第2 項施用第二級毒品罪。被告為供施用而持有各
    該級毒品之低度行為，應各為施用之高度行為所吸收，均不
    另論罪。被告所犯上開2 罪，犯意有別，行為互殊，應予分
    論併罰。又被告前因詐欺案件，經本院以96年度員簡字第12
    7 號判決判處有期徒刑4 月確定，嗣經減刑，因於減刑前已
    繳納逾易科罰金金額二分之一，而執行完畢，有臺灣高等法
    院被告前案紀錄表可稽，被告於有期徒刑執行完畢後5 年內
    又故意再犯本案之2 罪，為累犯，應依刑法第47條第1 項規
    定，各加重其刑。爰審酌被告曾因施用毒品經送觀察、勒戒
    ，仍未知警惕，再犯本案之罪，足見其雖經觀察、勒戒等治
    療程序，仍未徹底戒除惡習遠離毒害，顯未能善體國家設置
    觀察、勒戒機構，協助毒品施用者戒除毒害之良法美意，惟
    念及施用毒品本質上係戕害自身健康之行為，尚未嚴重破壞
    社會秩序或侵害他人權益，暨其犯罪之動機、目的、所生危
    害及犯罪後坦承犯行態度良好等一切情狀，分別量處如主文
    所示之刑，並定其應執行刑，以示懲儆。
四、扣案如附表編號一所示白色粉末1 包為第一級毒品海洛因，
    有上揭法務部調查局濫用藥物實驗室鑑定書1 紙附卷足憑，
    應依毒品危害防制條例第18條第1 項前段沒收銷燬。再盛裝
    上述扣案海洛因毒品之空包裝袋1 個，雖經法務部調查局就
    之與其所盛裝之毒品海洛因分別鑑析其重量，有上開法務部
    調查局鑑定書1 紙在卷可憑，惟因法務部調查局一般係以傾
    倒之方式，將包裝袋內之毒品海洛因倒出而與包裝袋分離而
    稱重，必要時，輔以刮杓刮取袋內粉末，然無論依何種方式
    分離，包裝袋內均有極微量之毒品海洛因殘留，業經法務部
    調查局93年3 月19日調科壹字第09300113060 號函釋在案，
    足認前揭空包裝袋內均含極微量海洛因殘留而無法析離，亦
    應整體視為查獲之毒品海洛因，併依毒品危害防制條例第18
    條第1 項前段規定，宣告沒收銷燬如主文所示。再者，扣案
    如附表編號二至四所示之物，均係被告所有之物，供被告為
    本案施用第一級毒品海洛因犯行所用，業據被告供述明確（
    見本院97年5 月7 日審判筆錄第4 頁），皆應依刑法第38條
    第1 項第2 款規定，在該次犯行主文欄下宣告沒收。至扣案
    如附表編號五所示之物，雖經被告自承為供其施用之海洛因
    毒品，惟經鑑驗結果，該包粉末未發現含法定毒品成分，有
    上揭法務部調查局濫用藥物實驗室鑑定書1 紙在卷為憑（見
    本院卷），自無從認定該包粉末與本案2 次施用毒品犯行有
    何關聯，爰不予宣告沒收，併此敘明。
據上論斷，應依刑事訴訟法第273 條之1 第1 項、第299 條第1
項前段，毒品危害防制條例第10條第1 項、第2 項、第23條第2
項、第18條第1 項前段，刑法第11條、第47條第1 項、第51條第
5 款 、第38條第1 項第2 款，判決如主文。
本案經檢察官余建國到庭執行職務。
中    華    民    國    97    年    5     月    21    日
                  刑事第五庭  法  官   楊舒嵐
以上正本證明與原本無異。
如不服本判決，應於判決送達後10日內，向本院提出上訴書狀，
上訴書狀應「敘述具體上訴理由」，並按他造當事人之人數附繕
本。「切勿逕送上級法院」。
中    華    民    國    97    年    5     月    21    日
                              書記官   張木松
附表：
編號一、第一級毒品海洛因壹包（驗餘淨重零點零伍公克，空包
        裝重零點玖公克）。
編號二、注射針筒壹支。
編號三、橡膠軟管壹條。
編號四、香煙盒壹包。
編號五、白色粉末壹包（驗餘淨重零點零捌公克，空包裝重零點
        貳貳公克）。
附錄論罪科刑法條：
毒品危害防制條例第10條
施用第一級毒品者，處 6 月以上 5 年以下有期徒刑。
施用第二級毒品者，處 3 年以下有期徒刑。


司法院資訊處製作；財團法人民間司法改革基金會備份。
